臺灣士林地方法院刑事判決　　　　　　 96年度交易字第392號
公　訴　人　臺灣士林地方法院檢察署檢察官
被　　　告　丙○○
上列被告因過失傷害案件，經檢察官提起公訴（96年度偵字第48
33號），本院判決如下：
    主  文
丙○○因過失傷害人，致重傷，處有期徒刑捌月，減為有期徒刑
肆月，如易科罰金，以新臺幣貳仟元折算壹日。
    事  實
一、丙○○於民國96年1 月30日上午9 時45分許，騎乘車號CPJ-
    972 號重型機車由東往西行經臺北市○○○路○ 段124 巷往
    前69.8公尺處時，本應注意汽車超越同一車道之前車時，應
    提醒前車注意，待前車表示允讓後，始得超越，並應顯示左
    方向燈，與前車左側保持半公尺以上之間隔超過，而當時為
    晴天，有日間自然之光線，視距良好，路面舖裝柏油，無缺
    陷或障礙物，並無不能注意之情形，竟疏未注意遵守前揭規
    定，未曾提醒前車注意並獲允讓，即擬自左前方甲○○所騎
    乘車號MT3-461 號重型機車右方超越，復未保持半公尺以上
    之間隔，致遇車號MT3-461 號重型機車在同一車道上向右偏
    駛，無法即時安全煞停，自後追撞車號MT3-461 號重型機車
    右後方車牌處，導致甲○○所騎之機車失控，人車倒地，而
    受有雙側外傷性遲發性腦內出血併意識昏迷之傷害，並因此
    四肢癱瘓，罹患失語症，進食困難，無法自理日常生活作息
    ，且在臨床醫學上已達難治之程度。
二、案經甲○○之配偶乙○○訴由臺北市政府警察局南港分局報
    告臺灣士林地方法院檢察署檢察官偵查起訴。
    理  由
壹、證據能力部分：
  (一)按除刑事訴訟法第159 條之1 至159 條之3 之情形外，從事
    業務之人於業務上或通常業務過程所須製作之紀錄文書、證
    明文書，除顯有不可信之情況外，得為證據，此見刑事訴訟
    法第159 條之4 第2 款規定即明。查臺北市立聯合醫院、長
    庚紀念醫院之診斷證明書，雖屬被告以外之人於審判外所為
    之書面陳述，且非在司法警察、司法警察官、檢察事務官、
    檢察官、法官面前所為，而無刑事訴法第159 條之1 至159
    條之3 規定之情形，惟該診斷證明書係醫護人員依據其業務
    上所須製作之紀錄文書據以開立之證明文書，且無顯不可信
    之情況，而如讓製作者以口頭方式於法庭上再重現過去之事
    實，亦有困難，故依刑事訴訟法第159 條之4 第2 款規定，
    得為證據。
  (二)又按除刑事訴訟法第159 條之1 至159 條之3 之情形外，公
    務員職務上製作之紀錄文書、證明文書，除顯有不可信之情
    況外，得為證據，此見刑事訴訟法第159 條之4 第1 款規定
    即明。本件道路交通事故現場圖、道路交通事故調查報告表
    (一)、(二)，雖均屬被告以外之人在審判外所為書面陳述，然此
    現場狀況圖係員警於事故發生後抵達現場，依其職權就現場
    狀況為繪製，該文書之作成與其責任、信譽攸關，若有錯誤
    、虛偽、員警可能因此負擔刑事及行政責任，且無顯有不可
    信之情況，依照前開法律規定，亦得為證據。
貳、實體認定部分：
一、訊據被告矢口否認有何過失致重傷之犯行，辯稱：當時是左
    前方之機車突然往右偏駛，造成伊無法反應才撞上，伊並沒
    有錯云云。
二、本院查：
  (一)被告丙○○於96年1 月30日上午9 時45分許，騎乘車號CPJ-
    972 號重型機車由東往西行經臺北市○○○路○ 段124 巷往
    前69.8公尺處時，自後追撞車號MT3-461 號重型機車右後方
    車牌處，導致甲○○騎車失控人車倒地，受有雙側外傷性遲
    發性腦內出血併意識昏迷之傷害，並因而四肢癱瘓，罹患失
    語症，有進食困難，無法自理日常生活作息之症狀，在臨床
    醫學上屬難治之傷害等情，此經被告於警詢、偵訊及本院審
    理時自承在卷，並有臺北市立聯合醫院甲種診斷證明書（見
    臺灣士林地方法院檢察署96年度偵字第4833號【以下簡稱偵
    卷】第14頁）、長庚紀念醫院診斷證明書（見偵卷第48頁）
    、道路交通事故現場圖（見偵卷第18頁）、現場照片（見偵
    卷第27至39頁、第49至53頁）、財團法人長庚紀念醫院（林
    口）分院96年8 月27日 (96) 長庚院法字第0647號函（見本
    院卷第19頁）等在卷可資佐證，堪予認定。
  (二)前揭交通事故發生時為晴天，有日間自然之光線，視距良好
    ，路面舖裝柏油，無缺陷或障礙物，並無不能注意之情形，
    此有道路交通事故調查報告表(一)、(二)（見偵卷第22至23頁）
    ，並有肇事現場照片（見偵卷第27至39頁、第49至53頁）可
    證。而前揭肇事經過，細查本件肇事現場照片及道路交通事
    故現場圖，顯示被告騎乘之車號CPJ-972 號重型機車車頭破
    損、車號MT3-461 號重型機車之右後方車牌向內凹，排氣管
    及後行李箱均係後方損壞，車損之散落物分佈集中在慢車道
    中央，足認被告所駕機車原本在被害人機車同一車道後方，
    被告機車速度較快，自後持續接近前車，最終在距離路中白
    色實線1.6 公尺右側之慢車道上發生追撞，此情核與被告於
    96 年1月30日警詢時供稱：伊在直行至肇事處前約10公尺前
    ，發現左前方（同一車道、行向）車號MT3-461 號重型機車
    亦往前直行，但當伊行駛至肇事處時，不知何故該重機車突
    然向右偏駛（見偵卷第20頁）；另於96年3 月30日警詢時供
    稱：在伊直行至肇事處前約10公尺左右時，左前方發現車號
    MT 3- 461 號重型機車等語大致相符（見偵卷第6 頁），堪
    認被告車速較被害人為快，於前揭事故發生地點前10公尺左
    右，發現被害人甲○○所騎乘之車號MT3-461 號重型機車在
    同一車道之左前方，且持續以原本之速度前進，直至車頭接
    近車號MT3-461 號重型機車車尾時，前車向右偏駛，反應不
    及，而自後追撞。
  (三)被告於本院審理時翻異前詞，改稱：伊不知道甲○○的車從
    那裡出來的，對方切出來的時候，伊才看到云云（見本院卷
    第13頁）。然被告於警詢時就發現前方車輛之時間點，供述
    相當明確，其所述與現場跡證相符，已詳如前述，衡情應非
    憑空杜撰。而被告於96年9 月20日本院訊問時，或供稱：伊
    當時不知道左邊有沒有車云云，或供稱：有人一直從伊左後
    方騎過去云云（均見本院卷第33頁），其顯然為掩蓋事實，
    而任意辯解，致供詞相互齟齬。且被告所供：一直有人從伊
    左後方騎過去一節，又與被告係自右後追撞同一車道左前方
    機車之客觀情形兩相矛盾，足證其翻異後辯稱當時不知道左
    方狀況一節（按：未注意而不知交通狀況，因而肇事，亦難
    逃過失之責），應係為逃避責任，而任意為與事實不符辯解
    ，要難採信。
  (四)按汽車，指在道路上不依軌道或電力架線而以原動機行駛之
    車輛（包括機器腳踏車）；又汽車超車時，應提醒前車注意
    ，待前車允讓後，始得自前車左方超越，並應保持半公尺以
    上之間隔，此見道路交通安全規則第2 條第1 項第1 款、第
    101 條第1 項第3 款、第5 款規定即明。本件被告騎乘機器
    腳踏車行駛於道路，自有遵守前揭規定之義務，而其為騎車
    在後，速度較同一車道之前車快，又持續以原速度前行，客
    觀行為明顯擬欲超越前車，竟疏未提醒前車注意，亦未遵守
    自左方超越之規定，更未保持半公尺以上之間隔距離，其超
    車行為嚴重違反前揭注意義務，明顯具有過失。而法規範課
    予被告遵守前揭超車相關規定之義務，原本即在避免汽車超
    車時，如動態前車亦改變行向，二者同行進行，發生危險過
    度昇高之情形，被告疏未注意遵守規定，果然造成危險過度
    昇高，於前車不知後車欲超車之狀況下，向右偏駛時，被告
    因此反應不及，發生事故，造成前車人車倒地，前車駕駛並
    因而受有如事實欄所載之傷害，被告之過失行為，與被害人
    所受之傷害，具有相當之因果關係，甚為明確。
  (六)綜上所述，本件事證明確，被告所辯不能採信，其犯行堪予
    定，應依法論科。
三、按刑法所稱之重傷，如有其他於身體或健康，有重大不治或
    難治之傷害者，亦屬之，此見刑法第10條第4 項第6 款規定
    明文。又此條款所謂其他於身體或健康有重大不治或難治之
    傷害，係指傷害重大，且不能治療或難於治療者而言（最高
    法院29年上字第685 號判例參照）。本件被害人所受如事實
    欄所載之傷害，在現代臨床醫學上屬於難治，其四肢機能雖
    未因外傷而毀敗，但因腦部受傷，引發癱瘓，並罹患失語症
    ，進食困難，生活無法自理，顯已重大影響其身體及健康，
    。核被告所為，係犯刑法第284 條第1 項後段之過失致重傷
    罪。公訴意旨認被告所為，涉犯同條項前段之普通過失傷害
    罪嫌，容有未洽，惟因社會基礎事實同一，本院爰依法變更
    起訴法條而審理之。茲審酌被告使用動力交通工具行駛於道
    路，竟疏忽未注意遵守交通規則，違規超車，昇高道路危險
    ，致於被害人在同一車道上向右偏駛時，無法即時反應而肇
    事，被告過失行為，造成被害人四肢癱瘓、失語、生活無法
    自理等嚴重後果，所生損害重大，且被告過失程度不輕，犯
    罪後見損害重大，為逃逸責任，矢口否認犯行，任意辯解，
    未見悔意，併其生活狀況、品行、智識程度等一切情狀，量
    處如主文所示之刑，而其犯罪在96年4 月24日以前，應依中
    華民國96年罪犯減刑條例第2 條第1 項第3 款，減其宣告刑
    二分之一，並依同條例第9 條規定，諭知易科罰金之折算標
    準。
四、又依偵卷第25頁臺北市○○○○○道路交通事故肇事人自首
    情形記錄表所示，未見被告有自首之情形。且本院認為本件
    交通事故，肇事者極容易確認，且被告過失程度嚴重，犯罪
    後又逃避責任，未見悔意，故被告縱有於有偵查權限之人員
    發現前，先坦承為肇事者之情形，亦不宜依刑法第62條前段
    規定，減輕其刑，附此敘明。
據上論斷，應依刑事訴訟法第299 條第1 項前段、第300 條，刑
法第284 條第1 項後段、第41條第1 項前段，刑法施行法第1 條
之1 第1 項、第2 項前段，中華民國96年罪犯減刑條例第2 條第
1 項第3 款、第7 條，第9 條，判決如主文。
本案經檢察官洪三到庭執行職務。
中　　華　　民　　國　　96　　年　　10　　月　　4 　　日
                  刑事第七庭法  官  周群翔
以上正本證明與原本無異。
如不服本判決，應於收受送達後10日內向本院提出上訴書狀，其
未敘述上訴之理由者並得於提起上訴後20日內向本院補提理由書
（均須按他造當事人之人數附繕本）。
                            書記官  劉育君
中　　華　　民　　國　　96　　年　　10　　月　　4 　　日
附錄本案論罪科刑法條全文：
中華民國刑法第284 條
因過失傷害人者，處6 月以下有期徒刑、拘役或5 百元以下罰金
，致重傷者，處1 年以下有期徒刑、拘役或5 百元以下罰金。
從事業務之人，因業務上之過失傷害人者，處1 年以下有期徒刑
、拘役或1 千元以下罰金，致重傷者，處 3 年以下有期徒刑、
拘役或2 千元以下罰金。
